最高法院刑事判決　　　　　　　　　 111年度台上字第1411號
上　訴　人　方盈傑


選任辯護人　陳柏中律師
上列上訴人因違反毒品危害防制條例案件，不服臺灣高等法院高
雄分院中華民國110年12月16日第二審判決（110年度上訴字第76
7 號，起訴案號：臺灣屏東地方檢察署108年度偵字第10921號）
，提起上訴，本院判決如下：
    主  文
上訴駁回。
    理  由
一、刑事訴訟法第377 條規定，上訴於第三審法院，非以判決違
    背法令為理由，不得為之。是提起第三審上訴，應以原判決
    違背法令為理由，係屬法定要件。如果上訴理由書狀並未依
    據卷內訴訟資料，具體指摘原判決不適用何種法則或如何適
    用不當，或所指摘原判決違法情事，顯與法律規定得為第三
    審上訴理由之違法情形，不相適合時，均應認其上訴為違背
    法律上之程式予以駁回。至原判決有無違法，與上訴是否以
    違法為理由，係屬二事。本件原審審理結果，認上訴人方盈
    傑有其事實欄所載意圖販賣而持有第三、四級毒品等犯行明
    確，因而撤銷第一審之科刑判決，改判仍依想像競合犯之規
    定，從一重論處上訴人意圖販賣而持有第三級毒品罪刑，並
    諭知相關之沒收銷燬及沒收，已詳述其認定犯罪事實所憑之
    心證理由。
二、採證認事，係事實審法院之職權，其對證據證明力所為之判
    斷，如未違背經驗法則與論理法則，復已敘述其憑以判斷之
    心證理由，即不能任意指為違法。且法院認定事實，並不悉
    以直接證據為必要，其綜合各項調查所得之直接、間接證據
    ，本於合理的推論而為判斷，要非法所不許。原判決主要依
    憑卷附濫用藥物成品檢驗鑑定書、鑑定書、檢驗結果及採證
    照片、扣案物品照片，並扣案如原判決附表（下稱附表）一
    所示之第三、四級毒品、附表三所示咖啡粉、藥鏟、電子磅
    秤、夾鏈袋、封口機、伯朗咖啡包等物，及上訴人之供述等
    為據，敘明上訴人於本件查獲前某日，向姓名不詳成年人所
    購入之第三、四級毒品，驗前總淨重至少高達289.507 公克
    ，且第三級毒品咖啡包已達59包，重量少則0.003 公克，多
    則48.68 公克，分裝方式顯與上訴人所供每日施用數量不符
    ，又上訴人一次購入超乎其短期內施用之數量，卻未見任何
    久放毒品之特殊防潮措施，有悖常情，而扣案之夾鏈袋、伯
    朗咖啡包、藥鏟、電子磅秤、封口機等物件，則又與販毒者
    為因應不同客戶需求，始用以製不同成分毒咖啡以利販賣之
    情形相符，另查扣毒品並未因長久放置而呈現混濁泛黃顏色
    ，且上訴人供述毒品來源為謝明軒部分又前後明顯矛盾且違
    反經驗法則，故上訴人應係於本件查獲前不久向不詳姓名成
    年人購入扣案之第三、四級毒品，而具有混合、分裝該等毒
    品資以販賣營利之意圖，事證明確，上訴人與其原審辯護人
    所辯扣案第三、四級毒品係於查獲約1 年前向謝明軒購入供
    己施用云云，即無可採等旨，核其論斷，俱有卷存資料可憑
    ，復與經驗法則、論理法則無違，難認有上訴理由所指原審
    未盡調查義務而有認定失偏之情形，亦無判決理由不備或違
    反不自證己罪之違法可言。上訴理由就此部分並未依據卷內
    資料而為具體指摘，並非適法之上訴第三審之理由。
三、刑法第59條所規定之酌量減輕其刑，必其犯罪情狀顯可憫恕
    ，在客觀上足以引起一般人之同情，認為宣告法定最低度刑
    ，猶嫌過重者，始有其適用。其審酌事項固不排除刑法第57
    條所列舉10款事由，但仍以犯罪時有其特殊之原因與環境為
    必要，又是否援引刑法第59條酌減其刑，屬事實審法院得依
    職權裁量之事項，若其裁量權之行使未有濫用之情形，非許
    當事人逕憑己意，指稱法院不予酌減，即有判決不適用法則
    之違法。又刑之量定，亦俱屬裁判之法院得依職權裁量之事
    項，倘其量刑已以行為人之責任為基礎，調查並斟酌與案情
    相關之刑法第57條各款所列之情狀，在法定刑度內，酌量科
    刑，復說明其量刑所側重之因子，且無根據明顯錯誤之事實
    而予量定刑度，亦無顯然失當或違反公平、比例及罪刑相當
    原則，致明顯失出失入情形，即不能任指其裁量不當，而有
    判決不載理由或所載理由矛盾之違法。原判決說明本件上訴
    人犯罪情節並無刑法第59條酌減規定之適用，再審酌上訴人
    犯罪之動機、目的、手段，及意圖販賣而持有毒品之數量、
    期間，並其犯罪所生危害，兼衡上訴人之品行、教育程度、
    家庭生活及經濟狀況等一切情狀，量處上訴人有期徒刑3 年
    10月。經核屬原審刑罰權之適法行使，並無上訴理由所指原
    判決未適用刑法第59條規定之理由齟齬，其量刑亦無違法可
    指。上訴理由此部分泛稱原判決量刑過重，並未依據卷內資
    料而為具體指摘，亦非適法之上訴第三審之理由。
四、綜合前述及其他上訴理由，乃就原審採證認事及量刑之適法
    職權行使，徒憑己見，任意指摘，難謂符合首揭法定上訴第
    三審之理由，其意圖販賣而持有第三、四級毒品之上訴違背
    法律上之程式，應予駁回。又刑事訴訟法第376條第1項各款
    所規定之案件，經第二審判決者，除第二審法院係撤銷第一
    審法院所為無罪、免訴、不受理或管轄錯誤之判決，並諭知
    有罪之判決，被告或得為被告利益上訴之人得提起上訴外，
    其餘均不得上訴於第三審法院，此為該條項所明定。原判決
    認上訴人想像競合犯修正前毒品危害防制條例第11條第2 項
    之持有第二級毒品罪部分，核屬刑事訴訟法第376條第1項第
    1 款不得上訴於第三審法院之案件（第一、二審均為有罪判
    決），而想像競合之前開重罪（意圖販賣而持有第三、四級
    毒品）部分，其上訴既不合法，則上訴人此輕罪部分，亦無
    從適用審判不可分之原則，併為實體上之審判，應併予駁回
    。
五、依刑事訴訟法第395條前段，作成本判決。
中    華    民    國   111    年    3     月    10    日
                  刑事第三庭審判長法  官  徐  昌  錦  
                                  法  官  林  恆  吉  
                                  法  官  周  政  達  
                                  法  官  江  翠  萍  
                                  法  官  侯  廷  昌  
本件正本證明與原本無異
                                  書記官
中    華    民    國   111    年    3     月    15    日